臺灣臺南地方法院刑事判決　　　　　　　　　　　　　九十年度易字第二三八一號
　　公　訴　人　臺灣台南地方法院檢察署檢察官
　　被　　　告　甲○○
右列被告因誣告案件，經檢察官提起公訴（九十年度偵字第一０四三八號），本院判
決如左：
    主  文
甲○○無罪。
    理  由
一、公訴意旨略以：甲○○明知渠所簽發美商花旗銀行台南分行支票，票號ＴＮ00
    00000號，面額新台幣（下同）十五萬元之支票一紙。業於民國九十年四月
    間，交付予雷健龍收持調現使用，竟仍於九十年五月十八日，未指定犯人，而向
    台南縣警察局誣告上開支票遺失，報請該管司法警察機關，協助偵查侵占遺失物
    罪嫌。嗣於同年六月二十一日，有自雷健龍受讓系爭支票之持票人陳慧玲，在台
    南市第三信用合作社，提示付款遭退票，始為票據交換所發現，而報警查獲上情
    ，甲○○顯係觸犯刑法第一百七十一條第一項之誣告罪云云。
二、按犯罪事實，應依證據認定之，無證據不得推定其犯罪事實；又不能證明被告犯
    罪者，法院應諭知無罪之判決，刑事訴訟法第一百五十四條、第三百零一條第一
    項分別定有明文。
三、本件公訴意旨認為被告涉有誣告之罪嫌，無非以被告於民國九十年四月間其開立
    之前述票據交付第三人雷健龍，卻於同年五月十八日向銀行為掛失止付為論據。
四、然按刑法誣告罪之成立，以意圖他人受刑事處分虛構事實而向該管公務員申告為
    要件，若所訴事實並非全然無因，雖不能證明係屬實在，而積極方面尚無證據證
    明其確係故意虛構者，仍不能遽以誣告罪論處（最高法院四十三年台上字第二五
    一號、四十六年台上字第九二七號判例參照）。
五、訊據被告堅決否認有誣告犯行，辯稱：其於開立前述支票交付雷健龍後，因事業
    及家庭雜務甚多，乃忘記此事，遂在九十年五月十八日向花旗銀行掛失，在五月
    十九日雷健龍向被告借錢，被告才發現支票沒有遺失，是被雷健龍拿走，所以在
    五月二十日或二十一日就去花旗銀行撤銷（掛失止付）等語。經查：
（一）被告所述之前揭事實，業據證人雷健龍到庭結證明確，證人雷健龍到庭證稱：
      我在五月十九日跟被告說請他再幫我調錢，但被告跟我說不方便，並且有跟我
      說他忘記票有借我，已經向花旗銀行報遺失。我也有跟那位代書說，但那位代
      書說票已經存進去無法拿出來等語，核與被告所述相符。
（二）再被告事後發現已將本案支票交付證人雷健龍後，立即於同年五月二十二日向
      花旗銀行為註銷掛失止付之申請，有註銷掛失止付申請書在卷可稽，足證被告
      所辯並非故意虛構事實而向該管公務員申告等語屬實。
（三）又本案系爭支票係於九十年四月底開立，被告於同年五月十八日辦理掛失，相
      隔約半個月餘，衡情被告亦有忘記支票已交付雷健龍之可能，參諸前揭最高法
      院判例意旨，被告既無誣告之故意，其所為尚與誣告罪之構成要件不合，自不
      得遽以誣告罪相繩。
六、此外，復查無其他積極證據足資證明被告涉有誣告罪嫌。綜上所述，本件不能證
    明被告犯罪，揆諸首揭說明，應為無罪之諭知。
據上論斷，應依刑事訴訟法第三百零一條第一項，判決如主文。
本案經檢察官蘇聰榮到庭執行職務
中      華      民      國      九十一    年    一      月      八      日
                          臺灣臺南地方法院刑事第五庭
                                  法  官  石 家 禎
右正本證明與原本無異。
如不服本判決應於送達後十日內向本院提出上訴狀。
                                  書記官  葉 東 平
中      華      民      國      九十一    年     一     月      九      日
